臺灣臺中地方法院刑事判決
110年度交訴字第182號
公  訴  人  臺灣臺中地方檢察署檢察官
被      告  蔡宇軒



上列被告因肇事逃逸罪等案件，經檢察官提起公訴（110年度偵
字第14234號），被告於準備程序中就被訴事實為有罪之陳述，
經告知簡式審判程序之旨，並聽取當事人之意見後，本院合議庭
裁定由受命法官獨任進行簡式審判程序，判決如下：
    主    文
乙○○汽車駕駛人，無駕駛執照駕車，因過失傷害人，處拘役參拾
日，如易科罰金，以新臺幣壹仟元折算壹日；又駕駛動力交通工
具發生交通事故，致人傷害而逃逸，累犯，處有期徒刑陸月，如
易科罰金，以新臺幣壹仟元折算壹日。
    犯罪事實
一、乙○○原考領有普通小型車之駕駛執照，前因藥駕逕註後未重
    新考領合格之駕駛執照，仍於民國109年12月23日晚上，無
    照駕駛車牌號碼000-0000號自用小客車，沿臺中市東區建成
    路由東往西方向行駛。嗣於同日18時0分許，行經該道路與
    大公街之交岔路口時，本應注意車前狀況，並隨時採取必要
    之安全措施，而當時天候晴、夜間有照明、視距良好、柏油
    路面濕潤、無缺陷及障礙物，客觀上並無不能注意之情事，
    竟疏未注意及此，適丙○○駕駛車牌號碼000-0000號自用小客
    車，搭載其未成年子女林○耀(98年11月生，真實姓名年籍詳
    卷，案發時係未滿12歲之兒童)行駛在乙○○所駕駛上開車輛
    之前方，乙○○不慎自後方撞擊丙○○所駕駛之上開車輛，丙○○
    所駕駛之上開車輛因而再追撞其前方由蕭木蓉(並未受傷)所
    駕駛車牌號碼0000-00號自用小客車，致丙○○受有頸部扭傷
    及前胸挫傷等傷害；林○耀則受有上唇擦挫傷之傷害。詎乙○
    ○於本案車禍事故發生後，明知其已駕車肇事致人受傷，竟
    未施加援助、救護或其他必要措施，亦未報警並留在現場等
    候員警到場處理，復未留下姓名或聯絡方式等個人資料，即
    基於肇事逃逸之犯意，逕行駕駛上開車輛離開現場而逃逸。
    嗣警據報至現場處理時，乙○○雖已駕車離開現場，惟在有偵
    查犯罪職權之機關或公務員尚未發覺何人肇事前，乙○○旋於
    同日19時許，自行前往派出所向員警主動供承其為肇事人，
    自首並接受裁判，始查悉上情。
二、案經丙○○訴由臺中市政府警察局第三分局報告臺灣臺中地方
    檢察署檢察官偵查起訴。
　　理    由
一、查被告乙○○所犯係死刑、無期徒刑、最輕本刑為3年以上有
    期徒刑以外之罪，亦非高等法院管轄之第一審案件，其於準
    備程序中就上開被訴事實為有罪之陳述（見本院110年度交
    訴字第182號卷【下稱本院卷】第166頁），經告以簡式審判
    程序之旨，並聽取公訴人及被告之意見後，本院合議庭認宜
    進行簡式審判程序，爰依刑事訴訟法第273條之1第1項規定
    裁定由受命法官獨任進行簡式審判程序，合先敘明。又本案
    證據之調查，依刑事訴訟法第273條之2規定，自不受同法第
    159條第1項、第161條之2、第161條之3、第163條之1及第16
    4條至第170條規定之限制，依法均具證據能力，併此敘明。
二、認定犯罪事實所憑之證據及理由：
　㈠上開犯罪事實，業據被告於警詢、偵查及本院審理中均坦承
    不諱（見臺灣臺中地方檢察署110年度偵字第14234號卷【下
    稱偵卷】第33至39、180、181頁及本院卷第125、126、166
    、175、176頁），核與證人即告訴人丙○○於警詢及偵查中之
    證述情節（見偵卷第41至47、49、50、179、180頁）、證人
    蕭木蓉於警詢中之證述情節（見偵卷第53、54頁）均相符合
    ，並有員警於110年1月17日出具之職務報告（見偵卷第31頁
    ）、臺中市政府警察局交通警察大隊道路交通事故談話紀錄
    表（見偵卷第57、59、61頁）、國軍臺中總醫院附設民眾診
    療服務處診斷證明書（見偵卷第63、65頁）、臺中市政府警
    察局道路交通事故初步分析研判表（見偵卷第67至73頁）、
    臺中市政府警察局交通事故補充資料表（見偵卷第107頁）
    、車號查詢汽車車籍暨證號查詢汽車駕駛人資料（見偵卷第
    109、111、113頁及本院卷第37頁）、道路交通事故調查報
    告表㈠、㈡（見偵卷第123、125頁）、道路交通事故現場圖（
    見偵卷第127頁）、案發現場照片（見偵卷第129至145頁）
    、監視器錄影畫面暨行車紀錄器錄影畫面翻拍照片（見偵卷
    第147至155頁）、本院勘驗筆錄暨擷圖（見本院卷第126至1
    28、131至138頁）、員警於110年9月11日出具之職務報告（
    見本院卷第151頁）在卷可稽，是被告上開之任意性自白與
    事實相符，堪以採信。
　㈡按汽車行駛時，駕駛人應注意車前狀況，並隨時採取必要之
    安全措施，道路交通安全規則第94條第3項定有明文。而上
    開規定為一般車輛駕駛人所應注意並確實遵守之事項，被告
    原考領有普通小型車之駕駛執照一節，有證號查詢汽車駕駛
    人資料（見偵卷第109頁及本院卷第37頁）附卷足憑，是被
    告對上開道路交通安全規則，自知悉甚詳，應當知所遵守。
    又案發時天候晴、夜間有照明、視距良好、柏油路面濕潤、
    無缺陷及障礙物等情，有道路交通事故調查報告表㈠（見偵
    卷第123頁）在卷可按，客觀上並無不能注意之情事，詎被
    告駕車竟疏未注意及此，因而肇致本案車禍事故發生，足徵
    被告就本案車禍事故之發生，顯有違反前述注意義務之過失
    甚明。再者，告訴人及被害人林○耀因本案車禍事故分別受
    有上開傷害一節，有國軍臺中總醫院附設民眾診療服務處診
    斷證明書（見偵卷第63、65頁）在卷可稽，足徵被告上開之
    過失行為與告訴人及被害人所受之傷害間，具有相當因果關
    係，是被告自應負過失傷害之責任。
　㈢按刑法第185條之4之肇事致人死傷逃逸罪，其立法目的在促
    使駕駛人於交通事故發生後，能對被害人即時救護，俾減少
    死傷，並保障被害人權益及維護交通安全，故駕駛人不得自
    認被害人並未受傷或傷勢無礙，不待確認被害人已否獲得救
    護，亦未等候執法人員到場處理，而未經被害人同意，即逕
    自離去（最高法院104年度台上字第2746號判決意旨參照）
    。查被告既於駕駛自用小客車過程中發生本案車禍事故並致
    告訴人及被害人受傷，揆諸前揭說明，自負有即時救護及事
    故後在場之義務，詎被告竟未確認告訴人及被害人所受傷勢
    情形、施以救護措施或報警處理，亦未等候警方到場處理或
    留下其個人聯絡資訊，即置告訴人及被害人於不顧而逕自駕
    車離開現場，是被告確有肇事逃逸之主觀犯意及客觀犯行至
    明。
  ㈣綜上所述，本案事證明確，被告上開犯行洵堪認定，應予依
    法論科。
三、論罪科刑：
　㈠新舊法比較：
    行為後法律有變更者，適用行為時之法律，但行為後之法律
    有利於行為人者，適用最有利於行為人之法律，刑法第2條
    第1項定有明文。被告行為後，刑法第185條之4於110年5月2
    8日修正公布，並自同年月30日起生效施行。修正前之刑法
    第185條之4規定：「駕駛動力交通工具肇事，致人死傷而逃
    逸者，處一年以上七年以下有期徒刑。」修正後之條文則為
    ：「（第1項）駕駛動力交通工具發生交通事故，致人傷害
    而逃逸者，處六月以上五年以下有期徒刑；致人於死或重傷
    而逃逸者，處一年以上七年以下有期徒刑。（第2項）犯前
    項之罪，駕駛人於發生交通事故致人死傷係無過失者，減輕
    或免除其刑。」修正後刑法第185條之4則依行為人對法益侵
    害程度及結果為（普通）傷害、重傷害或死亡之不同，科以
    不同法定刑度，其中致人傷害而逃逸之法定刑，由修正前之
    「處一年以上七年以下有期徒刑」，修正為「處六月以上五
    年以下有期徒刑」刑度，是修正後之法定刑較修正前為輕，
    亦即修正後之刑法第185條之4之規定較有利於被告，依刑法
    第2條第1項但書之規定，本案被告所犯之駕駛動力交通工具
    發生交通事故致人傷害而逃逸罪，即應適用修正後刑法第18
    5條之4第1項前段之規定論處。
　㈡按汽車駕駛人，無駕駛執照駕車、酒醉駕車、吸食毒品或迷
    幻藥駕車、行駛人行道或行經行人穿越道不依規定讓行人優
    先通行，因而致人受傷或死亡，依法應負刑事責任者，加重
    其刑至二分之一，道路交通管理處罰條例第86條第1項定有
    明文；又前開規定，係就刑法過失致人於死罪、過失傷害（
    及致重傷）罪之基本犯罪類型，對於加害人為汽車駕駛人，
    於從事駕駛汽車之特定行為而符合上開規定情形時，因而致
    人受傷或死亡之特殊行為要件予以加重處罰，已就上述刑法
    各罪犯罪類型變更之個別犯罪行為予以加重，而成另一獨立
    之罪名，自屬刑法分則加重之性質（最高法院99年度台非字
    第198號、105年度台上字第1388號判決意旨參照）。查被告
    於本案事故時，駕籍狀態為藥駕逕註，復未重新考取駕駛執
    照一節，有前揭證號查詢汽車駕駛人資料附卷可考，是本案
    被告駕駛上開自用小客車之行為，自屬道路交通管理處罰條
    例第86條第1項所規定之「無駕駛執照駕車」。　
　㈢是核被告所為，係犯道路交通管理處罰條例第86條第1項、刑
    法第284條前段之汽車駕駛人無駕駛執照駕車過失傷害罪及
    刑法第185條之4第1項前段之駕駛動力交通工具發生交通事
    故致人傷害而逃逸罪。公訴意旨認被告所為係犯刑法第284
    條前段之過失傷害罪，容有未洽，惟二者之基本社會事實同
    一，復經本院當庭告知上開罪名（見本院卷第124、165、17
    1、172頁），無礙被告訴訟上防禦權，爰變更起訴法條。
　㈣被告係以一過失行為，致告訴人及被害人分別受有上開傷害
    ，而同時觸犯數個汽車駕駛人無駕駛執照駕車過失傷害罪，
    為想像競合犯，應依刑法第55條前段規定，從一情節較重之
    汽車駕駛人無駕駛執照駕車過失傷害罪處斷。至肇事逃逸罪
    係列於刑法公共危險罪章，偏重於社會公共安全法益之保護
    ，不能以受傷或死亡人數多寡計算罪數，且該罪主要在於處
    罰逃逸行為，而非處罰肇事致人死傷之行為，是被告一個駕
    車肇事致告訴人及被害人受傷後而逃逸之行為，僅侵害一社
    會法益，應成立單純一罪，而無想像競合規定之適用，附此
    敘明。被告所犯上開2罪，因分屬過失及故意犯罪，行為互
    殊，應予分論併罰。
　㈤刑之加重及減輕事由：
　⒈被告無駕駛執照駕駛上開自用小客車，因而致人受傷，應依
    道路交通管理處罰條例第86條第1項規定加重其刑。
　⒉被告前①因持有毒品案件，經本院以105年度豐簡字第179號判
    決處有期徒刑3月確定，於106年5月31日易科罰金執行完畢
    ；②因過失傷害案件，經本院以106年度交簡字第380號判決
    處有期徒刑3月確定，嗣上開2罪經本院以107年度聲字第 25
    2號裁定應執行有期徒刑5月確定；③因持有毒品案件，經本
    院以107年度簡字第1394號判決處有期徒刑6月確定；④因妨
    害自由罪，經本院以107年度訴字第1565號判決處有期徒刑3
    月，經上訴後，復經臺灣高等法院臺中分院以107年度上訴
    字第2134號判決上訴駁回確定，嗣上開2罪經臺灣高等法院
    臺中分院以108年度聲字第1191號裁定應執行有期徒刑8月確
    定，上開4罪接續執行，於108年12月21日縮短刑期執畢出監
    等情，有臺灣高等法院被告前案紀錄表1份在卷可稽，是被
    告於上述徒刑執行完畢後，5年以內故意再犯本案有期徒刑
    以上之駕駛動力交通工具發生交通事故致人傷害而逃逸罪，
    為累犯，復審酌被告本案犯罪之動機、目的、手段、情節、
    素行、犯後態度及所生危害等一切情狀（詳後述㈥），認本
    案核無司法院大法官會議釋字第775號解釋意旨所指依刑法
    第47條第1項規定對被告加重最低本刑，即致生其所受之刑
    罰超過其所應負擔罪責之情形，故爰依刑法第47條第1項規
    定加重其刑（法定本刑俱予加重）。
　⒊參以本院勘驗筆錄之內容及擷圖（見本院卷第127、131至135
    頁），可知在本案車禍事故發生後，僅被告及告訴人先後下
    車，而被害人從頭到尾皆未過下車，堪認被告對於其因本案
    車禍事故造成當時係屬未滿12歲兒童之被害人受傷一事，主
    觀上應不知悉，卷內復查無積極證據足證被告對於上開情事
    有所知悉或有知悉之可能，自與兒童及少年福利與權益保障
    法第112條第1項前段所規定之「成年人故意對兒童犯罪」之
    加重要件未合，無從依該條項規定就被告所犯駕駛動力交通
    工具發生交通事故致人傷害而逃逸罪部分加重其刑，附此敘
    明。
　⒋本案車禍事故發生後，警方據報至現場處理時，被告雖已駕
    車離開現場，惟在有偵查犯罪職權之機關或公務員尚未發覺
    何人肇事前，被告旋於同日19時許，自行前往派出所向員警
    主動供承其為肇事人等情，有員警於110年9月11日出具之職
    務報告（見本院卷第151頁）附卷足憑，足認被告對於未發
    覺之上開2罪自首而接受裁判，核與自首要件相符，爰依刑
    法第62條前段規定均減輕其刑，並皆依法先加後減之。
  ㈥爰審酌被告明知其駕駛執照業經藥駕逕註，仍貿然駕駛自用
    小客車上路，且疏未注意遵守道路交通法規，因而肇致本案
    車禍事故之發生，並造成告訴人及被害人受有上開傷害，復
    於本案車禍事故發生後，未報警、協助救護、留存個人聯絡
    資訊或留待員警前來事故現場為必要之處理，旋即駕車逃逸
    ，罔顧他人生命、身體之安全，顯見其守法意識較為薄弱，
    應予非難；並考量被告犯後已坦承犯行，惟迄未與告訴人及
    被害人達成和解並賠償損失之犯後態度；兼衡以被告本案犯
    罪之動機、目的、手段、情節、素行、違反注意義務之程度
    、為肇事唯一因素、所生危害及其自陳高職肄業之智識程度
    、入監前業工、月收入新臺幣3萬多元、離婚、有2個未成年
    子女、無需扶養任何人、勉持之家庭經濟狀況、身體無重大
    疾病（見本院卷第175頁）等一切情狀，各量處如主文所示
    之刑，並均諭知易科罰金之折算標準，以資懲儆。
據上論斷，應依刑事訴訟法第273條之1第1項、第299條第1項前
段，道路交通管理處罰條例第86條第1項，刑法第2條第1項但書 
、第11條前段、第185條之4第1項前段、第284條前段、第55條前
段、第47條第1項、第62條前段、第41條第1項前段，刑法施行法
第1條之1第1項，判決如主文。
本案經檢察官陳東泰提起公訴，檢察官甲○○到庭執行職務。
中    華    民    國    110    年   11    月    25    日
　　　　　　　 　 刑事第十六庭  法  官  呂超群
以上正本證明與原本無異。
如不服本判決應於收受送達後20日內向本院提出上訴書狀，並應
敘述具體理由；其未敘述上訴理由者，應於上訴期間屆滿後20日
內向本院補提理由書（均須按他造當事人之人數附繕本）「切勿
逕送上級法院」。
告訴人或被害人如不服判決，應備理由具狀向檢察官請求上訴，
上訴期間之計算，以檢察官收受判決正本之日起算。
　　　　　　　　　　　　　　  　書記官  鄭淑英
中    華    民    國    110    年   11    月    25    日
附錄法條：
道路交通管理處罰條例第86條
汽車駕駛人，無駕駛執照駕車、酒醉駕車、吸食毒品或迷幻藥駕
車、行駛人行道或行經行人穿越道不依規定讓行人優先通行，因
而致人受傷或死亡，依法應負刑事責任者，加重其刑至二分之一
。
汽車駕駛人，在快車道依規定駕車行駛，因行人或慢車不依規定
，擅自進入快車道，而致人受傷或死亡，依法應負刑事責任者，
減輕其刑。
刑法第284條
因過失傷害人者，處1年以下有期徒刑、拘役或10萬元以下罰金
；致重傷者，處3年以下有期徒刑、拘役或30萬元以下罰金。刑
法第185條之4
駕駛動力交通工具發生交通事故，致人傷害而逃逸者，處6月以
上5年以下有期徒刑；致人於死或重傷而逃逸者，處1年以上7年
以下有期徒刑。
犯前項之罪，駕駛人於發生交通事故致人死傷係無過失者，減輕
或免除其刑。